臺灣臺北地方法院刑事判決
111年度訴字第323號
公  訴  人  臺灣臺北地方檢察署檢察官
被      告  莊文雄


選任辯護人  柳聰賢律師
            柳馥琳律師
上列被告因違反兒童及少年性剝削防制條例案件，經檢察官提起
公訴 （110年度偵字第14893號），本院判決如下：
    主  文
莊文雄犯引誘使兒童製造猥褻行為之數位照片罪，處有期徒刑壹
年柒月，緩刑叁年，緩刑中付保護管束，並應為如附表二所列事
項。
扣案如附表一所示之行動電話壹支沒收。
    事  實
一、莊文雄於民國109年10月13日，透過Instgram社群軟體（下
    稱IG）結識代號AW000-Z000000000的兒童（下稱A女，97年1
    1月生，年籍詳卷），並以暱稱「陳宥安、Z0000000000」與
    A女聊天。A女於聊天時告知莊文雄其年齡為13歲（但實際上
    為未滿12足歲，起訴書誤載為莊文雄明知A女為12歲以上未
    滿14歲之少年），但莊文雄仍為滿足自己性慾，基於引誘兒
    童製造猥褻行為數位照片之犯意，以附表一所示手機之IG軟
    體傳送引誘A女持自己手機所具備之相機功能拍攝性器官數
    位照片回傳之訊息（無涉脅迫或使A女違反意願、抑制其自
    由意識之語句，詳細內容參卷，不贅）予A女。A女受此引誘
    ，在臺北巿萬華區住處（地址詳卷）內，持手機拍攝而製作
    客觀上足以刺激或滿足性慾，引起通常一般人羞恥心之數位
    照片二張。嗣109年11月18日晚上，A女父親（下稱A父）查
    看A女IG帳號對談內容（無證據證明有妨害秘密情事），驚
    覺有異，報警處理，而悉上情。
二、案經A父訴由臺北市政府警察局萬華分局報告臺灣臺北地方
    檢察署（下稱甲○）檢察官偵查起訴。
    理  由
壹、程序部分：
一、按，兒童及少年性剝削防制條例第14條第2項前段規定：「
    行政及司法機關所製作必須公開之文書，不得揭露足以識別
    前項被害人身分之資訊。」，而本案被告莊文雄係遭檢察官
    起訴涉犯兒童及少年性剝削防制條例第36條第2項之罪。故
    依本段首揭規定，本院判決即前述所稱「司法機關所製作必
    須公開之文書」，就各項足以識別被害人身分之資訊，均予
    隱匿。合先敘明。
二、次按被告以外之人於審判外之陳述，雖不符刑事訴訟法第15
    9條之1至第159條之4之規定，而經當事人於審判程序同意作
    為證據，法院審酌該言詞陳述或書面陳述作成時之情況，認
    為適當者，亦得為證據。當事人或辯護人於法院調查證據時
    ，知有第159條第1項不得為證據之情形，而未於言詞辯論終
    結前聲明異議者，視為有前項之同意。刑事訴訟法第159條
    之5第1項、第2項定有明文。本案下列所引用被告以外之人
    於審判外所為之陳述，部分固為傳聞證據，然經檢察官、被
    告及辯護人同意作為證據，本院審酌該等被告以外之人於審
    判外所為陳述之作成情況，均係出於自由意志，並非違法取
    得，且與待證事實具有關連性，證明力亦無顯然過低或顯不
    可信之情形，認以之作為證據使用均屬適當，應認均有證據
    能力。而非供述證據，無違法取得情事，且與本案待證事實
    具有證據關連性，均應認有證據能力。
貳、實體部分：
一、訊據被告對上開事實坦承不諱（本院卷第43頁參照），核與
    證人即被害人A女、證人即告訴人A父證述情節大致相符（甲
    ○110年度偵字第14893號卷第17至19頁、110年度偵字第1489
    3號不公開卷第21至22頁、第115至119頁；110年度偵字第14
    893號卷第13至15頁參照），且有被告與A女間之IG對話紀錄
    截圖1份附卷可稽（甲○110年度偵字第14893號卷第31至46頁
    參照），足以擔保被告上揭任意性自白與事實相符，事證明
    確，應予論處。 
二、查所謂「猥褻行為」，係指性交以外足以興奮或滿足性慾之
    一切行為。凡客觀上可刺激或滿足性慾，引起通常一般人羞
    恥心者，均屬之。而雖非所有裸露性器官之外觀、動作、舉
    止，均一定構成「猥褻」或「猥褻行為」。但以被告要求A
    女張開大腿、顯露生殖器而針對該處拍攝回傳，俾供被告自
    慰滿足性慾的過程，無論以被告主觀意圖，及社會客觀通念
    論斷，均屬猥褻行為無疑。次查，兒童及少年性剝削防制條
    例第36條第2項臚列「圖畫、照片、影片、影帶、光碟、電
    子訊號」等各類物品；所稱「照片」，應指以拍攝工具紀錄
    光影後，實體產出之物品。而本件被告要求A女以手機附設
    之照相功能拍攝之下體光影，似僅生電子訊號並儲存在手機
    內建或外加之記憶體內，尚未實體產出。故被告引誘A女所
    製作者，應為數位照片（電子訊號）而非「照片」，起訴書
    之用語，應予更正。再查，兒童及少年性剝削防制條例之立
    法目的，在於防制兒童及少年遭受任何形式之性剝削，保護
    其身心健全發展（該條例第1條參照）。是被告只要是有以
    招募、引誘、容留、媒介、協助或以他法，使兒童或少年成
    為被拍攝、製造性交或猥褻行為之圖畫、照片、影片、影帶
    、光碟、電子訊號或其他物品的對象，即與該條構成要件相
    符。所稱「被拍攝」，當指該被害兒童、少年被他人所拍攝
    ；而製作，則不問製造者為兒童、少年自己或他人。縱使是
    兒童、少年自行拍攝，亦在前述條文所稱「製造」之範疇內
    。第查，細繹兒童及少年性剝削防制條例第36條第2項之規
    定，乃僅需兒童或少年之性交或猥褻行為的圖畫、照片、影
    片、影帶、光碟、電子訊號或其他物品經「製作完成」，便
    已既遂，至於加害人有無取得該等物品，其性慾有無得到滿
    足，均所不論。而本件A女經被告之引誘，已自拍二張下體
    數位照片完畢，雖現有證據無從證明A女是否有將該等數位
    照片成功傳給被告，在被告手機中檔存之下體數位照片主角
    是否為A女（A父證稱：因為IG通訊軟體的問題導致A女所傳
    的圖片無法顯示。A女證稱：……但因為通訊軟體設定的關係
    ，造成圖片證據無法顯示或被收回。前揭偵字第14893號卷
    第14、18頁參照。蒞庭檢察官也論稱，被告手機內還原的某
    女子下體數位照片容非A女，本院卷第47頁參照）。均不解
    免被告引誘使兒童製造猥褻行為之數位照片罪的既遂。另查
    ，本條例之罪是特別規定以被害人年齡為處罰要件（使「兒
    童或少年」被拍攝、製造），故無庸另依兒童及少年福利與
    權益保障法第112條第1項前段加重其刑。是核被告所為，係
    犯兒童及少年性剝削防制條例第36條第2項引誘使兒童製造
    猥褻行為之數位照片罪。被告引誘使A女一次製造二張猥褻
    行為數位照片，乃單純一罪。而被告雖引誘未滿12歲兒童製
    造猥褻之數位照片，但數量僅為二張，且無證據證明被告實
    際取得該數位照片，甚至另為傳送、散布、挪用、加工。是
    本院認被告犯罪之情狀，顯堪憫恕，宣告兒童及少年性剝削
    防制條例第36條第2項所定最低度之刑（有期徒刑3年）猶嫌
    過重，茲依刑法第59條之規定，減輕其刑。爰審酌被告犯罪
    、動機無非滿足與生俱來均有之性慾，其手段平和，損害非
    極為嚴重，以及其素行、智識程度、生活狀況（詳本院卷第
    103、104頁，不贅），被告於審理中深表悔悟，並與A父、A
    母達成和解，賠償新臺幣20萬元完竣（本院卷第69至72頁參
    照）等之犯罪後態度與其他一切情狀，量處如主文所示之刑
    。另查，被告前未曾因故意犯罪受有期徒刑以上刑之宣告，
    此有臺灣高等法院被告前案紀錄表在卷可稽。被告一時性衝
    動致罹刑典，但事後已能知所非為，坦然面對，盡力完成修
    復式正義。A父、A母見此，也願意給予被告自新機會。故本
    院認所宣告之刑，以暫不執行為適當，是依刑法第74條第1
    項第1款規定，諭知緩刑3年。又為使被告切實記取教訓，續
    按刑法第74條第2項第6款規定，命被告接受3場次（共9小時
    ）之法治教育，並根據刑法第93條第1項第2款、兒童及少年
    福利與權益保障法第112條之1第1項規定，命緩刑中付保護
    管束，以勵自新。至於兒童及少年福利與權益保障法第112
    條之1第1項、第2項雖規定：「成年人故意對兒童及少年犯
    兒童及少年性剝削防制條例、刑法妨害性自主罪章、殺人罪
    章及傷害罪章之罪而受緩刑宣告者，在緩刑期內應付保護管
    束。法院為前項宣告時，得委託專業人員、團體、機構評估
    ，除顯無必要者外，應命被告於付保護管束期間內，遵守下
    列一款或數款事項：一、禁止對兒童及少年實施特定不法侵
    害之行為。二、完成加害人處遇計畫。三、其他保護被害人
    之事項。犯第一項罪之受刑人經假釋出獄付保護管束者，準
    用前項規定。中央衛生主管機關應會同法務主管機關訂定加
    害人處遇計畫規範，其內容包括下列各款：一、對加害人實
    施之認知教育輔導、心理輔導、精神治療、戒癮治療或其他
    輔導、治療。二、處遇計畫之評估標準。三、司法機關及加
    害人處遇計畫之執行機關（構）間之連繫及評估制度。四、
    執行機關（構）之資格。」。但被告並無其他類似前科，本
    案應屬偶發衝動。且其陳稱，案發後已無與A女聯絡，也沒
    有上網對其他女子為本案類似的要求。目前是以看成人電影
    來抒解成年男子正常性需求，並深刻瞭解尊重性平以及尊重
    他人性自主等觀念，也知悉若對方未達一定年齡，縱經該人
    同意，也不得藉此而與他人有相關滿足性慾上的行為（本院
    卷第104頁參照）。況本院也已命被告於緩刑中需接受三場
    次法治教育。故綜合一切情事，認顯無必要贅命兒童及少年
    福利與權益保障法第112條之1第2項各款事項。　　
三、沒收方面：
　㈠A女自拍的數位照片部分：
　　按犯兒童及少年性剝削防制條例第36條第1項至第4項之物品
    ，不問屬於犯罪行為人與否，沒收之，為該條例第36條第6
    項所規定。參酌刑法第235條第3項：「前二項之文字、圖畫
    、聲音或影像之『附著物』及『物品』，不問屬於犯人與否，沒
    收之。」文義。兒童及少年性剝削防制條例第36條第6項所
    稱「物品」，應是該條所列「圖畫、照片、影片、影帶、光
    碟、電子訊號或其他物品」本身，而不及「附著物」。所以
    本案中應依本段首揭規定沒收之客體，容為A女自拍的二張
    數位照片，A女用以拍攝的手機不在此規定沒收範圍。又，
    此二張數位照片，目前無證據仍然存在已如前述（A女手機
    內的原始檔案毀損無法顯示，被告手機內存的某女子下體照
    片無證據證明與本案有關，均如前述），是無法依本段首揭
    規定不問屬於犯人與否沒收。
　㈡供被告傳送引誘A女自拍訊息的手機部分：
　　「供犯罪所用、犯罪預備之物或犯罪所生之物，屬於犯罪行
    為人者，得沒收之。」刑法第38條第2項前段定有明文。扣
    案如附表一所示被告手機，係供被告犯本案所用，且為被告
    所有，茲依前揭規定宣告沒收，且此手機業已扣案，無不能
    沒收情事，依其性質，也非不能沒收或不宜執行沒收，自無
    諭知追徵價額問題。
據上論斷，應依刑事訴訟法第299條第1項前段，兒童及少年性剝
削防制條例第36條第2項，兒童及少年福利與權益保障法第112條
之1第1項，刑法第11條前段、第59條、第74條第1項第1款、第2
項第6款、第38條第2項前段、第93條第1項第2款，判決如主文。
本案經檢察官李堯樺提起公訴，檢察官劉承武到庭執行職務。 
中　　華　　民　　國　　111 　年　　7 　　月　　14　　日
                  刑事第十四庭  審判長法  官  余銘軒
                                      法  官  陳翌欣
                                      法  官  姚念慈
上正本證明與原本無異。 
如不服本判決應於收受送達後20日內向本院提出上訴書狀，並應
敘述具體理由；其未敘述上訴理由者，應於上訴期間屆滿後20日
內向本院補提理由書(均須按他造當事人之人數附繕本)「切勿逕
送上級法院」。告訴人或被害人如對於本判決不服者，應具備理
由請求檢察官上訴，其上訴期間之計算係以檢察官收受判決正本
之日期為準。因疫情而遲誤不變期間，得向法院聲請回復原狀。
 
                                      書記官  潘美靜
中　　華　　民　　國　　111 　年　　7 　　月　　14　　日

附表一：序號000000000000000、000000000000000號之三星廠牌
        手機一支（含門號0000000000號SIM卡一枚）。
附表二：本院依刑法第74條第2項第6款規定，命被告於緩刑期內
         所應為之事項：接受叁場次（共玖小時）之法治教育
         。
附註：依刑法第75條之1第1項第4款規定，被告違反本院所定前
      開命其所為之事項情節重大，足認原宣告之緩刑難收預期
      效果，而有執行刑罰之必要者，得撤銷緩刑之宣告。
　　　
附錄本案論罪科刑法條全文：
兒童及少年性剝削防制條例第三十六條第二項
招募、引誘、容留、媒介、協助或以他法，使兒童或少年被拍攝
、製造性交或猥褻行為之圖畫、照片、影片、影帶、光碟、電子
訊號或其他物品，處三年以上七年以下有期徒刑，得併科新臺幣
三百萬元以下罰金。